臺灣屏東地方法院民事判決　九十三年度訴字第三一○號
　　原　　　告　甲○○
　　法定代理人　乙○○
　　被　　　告　丙○○
當事人間刑事附帶民事訴訟侵權行為損害賠償事件，經本院刑事庭裁定移送，本院於
民國九十三年八月五日言詞辯論終結，判決如下：
    主    文
被告應給付原告新台幣壹拾陸萬玖仟玖佰肆拾捌元及自民國九十三年四月九日起至清
償日止按週年利率百分之五計算之利息。
原告其餘之訴駁回。
訴訟費用由原告負擔五分之一，餘由被告負擔。
本件得假執行。
    事實及理由
一、原告主張：被告於民國九十二年八月二十六日下午九時五十八分許，駕駛YA０七
    六二號自用小客車沿台一線公路由南往北行駛，途經屏東縣竹田鄉台一線與永豐
    路交岔路口，欲左轉進入永豐路時，疏未注意兩側來車，逕行左轉，而撞及原告
    所駕駛PJV０九二號重型機車（後載賴怡雯），造成原告人車倒地受傷，原告因
    而支出住院費用新台幣（以下同）十萬八千三百零五元、醫療材料費用及診斷書
    費用六百元、門診費用一萬零八百八十二元，且原告年僅十三歲，因此次車禍受
    有左股骨折及大腿撕裂等嚴重傷害，住院十餘天，身心受創甚重，為此依侵權行
    為之法律規定，請求被告賠償前開費用計十一萬九千七百八十七元及精神慰藉金
    五十萬元及自起訴繕本送達翌日（即民國九十三年四月九日）起至清償日止按週
    年利率百分之五計算之利息。訴訟費用由被告負擔。
二、被告則以：當時被告已左轉至直線車道，因原告未開車燈，致被告未能見到原告
    之機車駛至，而繼續前行，才會撞及原告，被告現正失業中，祇能賠償門診費二
    萬元等語資為抗辯，並請求駁回原告之訴。
三、原告主張於前開時地因與被告駕駛之小客車發生車禍而受傷之事實，已據其提出
    與所述相符之診斷證明書為證，被告就此部分亦無爭執，堪信為實。原告主張因
    被告疏未注意兩側來車，逕行左轉，始發生本件車禍等語，雖為被告所否認，惟
    查被告駕駛小客車於前開時地沿台一線公路由南往北行駛，途經無路燈照明之屏
    東縣竹田鄉台一線與永豐路設有號誌燈之交岔路口，左轉進入永豐路時，適有原
    告駕駛機車沿永豐路由東向西駛至，被告小客車右前方與原告之機車左側相撞後
    ，機車後方地面（即小客車右後輪旁地面）留有長一．六公尺之刮地痕，機車向
    右倒地，緊鄰於小客車右側，機車前後輪距永豐路南邊路側基準點分別為三．七
    公尺、三．八公尺，小客車左前輪及左後輪距永豐中心線分別為一．五公尺、一
    ．一公尺等情，有道路交通事故現場圖及照片十二張附於屏東縣警局潮州分局刑
    事案件偵查卷可憑，並經本院調閱該刑事卷宗查明無訛，兩造亦無爭執，由此可
    見被告係於甫左轉進入永豐路即與由東向西行駛前來之被告機車相撞，洵堪認定
    。被告雖辯稱原告當時未開車燈云云，但為被告所否認，且以當時為夜間，現場
    復為新開路段，尚無路燈照明等情，有前開卷附道路交通事調查報告表(一)可稽，
    兩造亦無所爭，可見當時肇事路段應無照明，而為漆黑一片，衡情原告應無可能
    未開車燈行駛，被告復未能舉證證明，所辯自無可取，原告主張之車禍情節，應
    可信為真實。。
四、另查原告於前開警詢中固供稱其方向之號誌為綠燈云云，其附載之賴怡雯雖亦為
    相同供述，惟原告與賴怡雯就本件車禍發生有利害關係，自難僅憑彼等之供述即
    認原告之供述可採，且依前開現場圖及道路交通事調查報告表(一)所載，並無證據
    足資證明被告有未遵守燈光號行駛之證據，尚難逕認原告於警詢之前開供述與事
    實相符。惟按汽車行駛至交岔路口，轉彎車應暫停讓直行車先行，道路交通安全
    規則第一百零二條第一項第二款定有明文，且為被告應注意能注意之事項，其竟
    疏未注意，於行經交岔路口轉彎時，未讓已直行而至之原告機車先行，貿然左轉
    ，致與原告機車相撞，造成原告受傷，被告就本件車禍發生應負過失責任，至為
    明灼，又原告所受傷害核與被告之過失行為間有相當因果關係，原告主張被告應
    負損害賠償責任，洵堪採取。
五、復按過失不法侵害他人之權利者，負損害賠償責任；不法侵害他人之身體者，被
    害人雖非財產上之損害，亦得請求損害賠償；民法第一百八十五條第一項、第一
    百九十五條第一項定有明文。茲就原告請求之項目審酌於后：
    (一)、醫療費部分：原告主張因本件車禍受有傷害而支出住院費用十萬八千三百零
        五元、醫療材料費用及診斷書費用六百元、門診費用一萬零八百八十二元之
        事實，固據提出收據為憑，被告亦無爭執，堪信為實。惟依前開收據所載，
        原告就前開費用自付額部分分別為住院費用三萬九千五百六十九元、材料費
        用及診斷書費用六百元、門診費用一千九元，計四萬二千零六十九元，其餘
        費用七萬七千七百十八元則由全民健康保險支付。按全民健康保險法第八十
        二條規定，保險對象因汽車交通事故，經本保險提供醫療給付者，本保險之
        保險人得向強制汽車責任保險之保險人代位請求該項給付。又強制汽車責任
        保險法第三十條並規定，保險人依本法規定給付之保險金，視為加害人或被
        保險人之損害賠償金額之一部；加害人或被保險人受賠償請求時得扣除之。
        是加害人或強制汽車責任保險之被保險人於該範圍內之損害賠償責任即因而
        解免，全民健康保險被保險人於該範圍內，對於加害人之損害賠償請求權亦
        因之而喪失。故本件原告就醫療費部分僅得請求其自付額四萬二千零六十九
        元，逾此範圍，則無理由。
　　(二)、精神慰藉金部分：原告因本件車禍受有頭部外傷併枕部血腫、左股骨骨折、
        左大腿撕裂傷、多處挫擦傷，並因而自九十二年八月二十六日住院施行手術
        至同年九月六日出院，有診斷書可證，被告亦無所爭，原告主張因此身心受
        創，應可信實。茲審酌原告所受之傷害程度以及被告之過失情節，暨原告七
        十八年十月三日七生，現為學生，無財產，被告現失業中，有土地及房屋各
        一筆、汽車二輛等情，此有屏東縣稅捐稽徵處九十三年七月二十一日０九三
        ００七二一八一號函可按，兩造亦無爭執，原告請求之精神慰藉金以二十萬
        元為適當，逾此範圍，洵嫌過高。
六、損害之發生或擴大，被害人與有過失者，法院得減輕賠償金額或免除之，民法第
    二百二十四條前段及第二百十七條第一項定有明文。依本件車禍發生之情形，原
    告之機車直行進入交岔路口時，應已見被告之小客車左轉靠近，依道路交通安全
    規則第九十四條第三項規定，汽機車行駛時，駕駛人應注意車前狀況，並隨時採
    取必要之安全措施，被告因未考領駕駛執照，致未能注意前開規定，而疏未採取
    安全措施以防範危險發生，致與被告小客車相撞，造成自己受傷，其就損害之發
    生顯然與有過失，核其車禍情節，被告應負十分之七過失責任，原告應負十分之
    三過失責任，依前開規定，應核減輕被告賠償金額十分之三。故原告得請求被告
    賠償十六萬九千四百四十八元及其法定遲延利息，逾此之請求則乏依據，應予駁
    回。又本件所命給付之金額未逾五十萬元，依民事訴訟法第三百八十九條第一項
    第五款應依職權宣告假執行。
七、據上論結：本件原告之訴為一部有理由、一部無理由，合依民事訴訟法第七十九
    條、第三百八十九條第一項第五款，判決如主文。
中　　　華　　　民　　　國　　九十三　　年　　　八　　　月　　 十二　　 日
                                            民事第三庭
~B法　　　官　高金枝
正本係照原本作成。
如不服本判決，應於收受送達後二十日內向本院提出上訴書狀，其未表明上訴理由者，應
於提出上訴後二十日內向本院補提理由書狀（均須按他造當事人之人數附繕本）上訴時應
提出委任律師或具有律師資格之人之委任狀；委任有律師資格者，另應附具律師及格證書
及釋明委任人與受任人有民事訴訟法第四百六十六條之一第一項但書或第二項（詳附註）
所定關係之釋明文書影本。
~B法院書記官　陳惠蓉
中　　　華　　　民　　　國　　九十三　　年　　　八　　　月　　 十二　　 日
附註：
民事訴訟法第四百六十六條之一（第一項、第二項）：
對於第二審判決上訴，上訴人應委任律師為訴訟代理人。但上訴人或其法定代理人具有律
師資格者，不在此限。
上訴人之配偶、三親等內之血親、二親等內之姻親，或上訴人為法人、中央或地方機關時
，其所屬專任人員具有律師資格並經法院認為適當者，亦得為第三審訴訟代理人。
